【裁判字號】    98,訴,547
【裁判日期】    990112
【裁判案由】    違反槍砲彈藥刀械管制條例等
【裁判全文】
臺灣雲林地方法院刑事判決               98年度訴字第547號
公  訴  人  臺灣雲林地方法院檢察署檢察官
被      告  丁○○
選任辯護人  黃翎芳律師
上列被告因違反槍砲彈藥刀械管制條例等案件，經檢察官提起公
訴（98年度偵字第1585號），本院判決如下：
    主  文
丁○○共同犯行使偽造特種文書罪，處有期徒刑貳月，如易科罰
金，以新臺幣壹仟元折算壹日，偽造之2720-NX 號車牌貳面均沒
收；又犯過失傷害罪，處有期徒刑參月，如易科罰金，以新臺幣
壹仟元折算壹日。應執行有期徒刑肆月，如易科罰金，以新臺幣
壹仟元折算壹日，偽造之2720-NX 號車牌貳面均沒收。
其餘被訴違反槍砲彈藥刀械管制條例部分無罪。
    事  實
一、丁○○明知其友人施家純（已於民國98年4 月25日死亡）所
    有三菱牌黑色自用小客車所懸掛之號碼2720-NX 車牌2 面，
    係施家純基於偽造特種文書之犯意，以在壓克力板上噴上黑
    色油漆方式所偽造，竟與施家純共同基於行使上開偽造車牌
    之特種文書之犯意，於98年3 月22日晚間8 、9 時許，由丁○○徵得施家純之同意後，借用上開自用小客車，由其駕駛
    搭載戊○○外出訪友，據以行使上開偽造車牌之特種文書，
    致損害國家監理單位對汽車車牌管制之正確性，嗣於同日晚
    間9 時10分許為警在雲林縣虎尾鎮○○路中正國小前，發現
    其駕駛之上開車輛，懸掛壓克力板製作之假車牌，形跡可疑
    ，欲攔停盤查之，丁○○因知道戊○○持有槍彈，害怕戊○○所持有之具殺傷力之仿Walther 廠PPK/S 型改造手槍（槍
    枝管制編號：0000000000號）及具殺傷力之子彈10顆為警查
    獲，竟拒絕停車受檢，駕車逃逸，於逃逸途中，丁○○原應
    注意車前狀況，而依其情形又無不能注意情事，竟疏未注意
    撞擊乙○○所駕駛車牌號碼YKP-031 號輕型機車，致其人車
    倒地受有腦震盪、頭部外傷、全身多處挫擦傷之傷害，旋為
    警逮獲，查悉上情。
二、案經乙○○訴由雲林縣警察局移送臺灣雲林地方法院檢察署
    檢察官偵查起訴。
    理  由
壹、程序部分：
    按「被告之自白，非出於強暴、脅迫、利誘、詐欺、疲勞訊
    問、違法羈押或其他不正之方法，且與事實相符者，得為證
    據。被告或共犯之自白，不得作為有罪判決之唯一證據，仍
    應調查其他必要之證據，以察其是否與事實相符。」刑事訴
    訟法第156 條第1 項、第2 項分別定有明文，且從上開規定
    意旨可知，被告之任意性自白，雖有證據能力，惟不得為被
    告有罪判斷之唯一證據，仍應調查其他必要之證據，以查明
    其自白與事實是否相符，故本件被告丁○○於警詢、偵查中
    所為之任意性自白（包括其所為違反槍砲彈藥刀械管制條例
    部分之自白）均應認為具有證據能力，至於被告之自白是否
    與事實相符，此應為證據證明力之問題，且刑事訴訟法第15
    6 條第2 項以明文限制自白不得作為有罪判決之唯一證據，
    即限制其證明力，而須以其他證據佐證被告之自白與事實相
    符，始得據以為被告有罪判決之證據，故本件檢察官提起公
    訴之犯罪事實，雖經被告於警詢、檢察官訊問時自白，揆諸
    上開論述之旨，仍須調查其他證據以查其是否與事實相符後
    ，再據以認定被告自白是否得為認定被告犯罪事實之證據，
    合先敘明。
貳、有罪部分：
一、上揭犯罪事實，業據被告於警詢、偵訊中及本院審理時自白
    不諱（詳雲林縣警察局刑事偵查卷第1 頁至第7 頁、偵查卷
    第9 頁至第14頁及本院卷98年12月21日、年月29日之審判筆
    錄），核與證人即告訴人乙○○於偵查中證述之情節及證人
    即施家純之妻己○○於本院具結證述之內容相符（詳偵查卷
    第23頁至第25頁、本院98年12月21日之審判筆錄第41頁至第
    48頁），另有偽造之車牌號碼2720-NX 號車牌2 面、道路交
    通事故現場圖、道路交通事故調查報告表(一)(二)、診斷證明書
    、照片28張在卷可稽，足以佐證被告上開任意性自白於上揭
    犯罪事實之部分與事實相符，而得以之為認定被告上揭犯罪
    事實之證據，故被告上揭行使偽造特種文書、過失傷害之犯
    行，事證明確，洵堪認定，應予依法論科。
二、按汽車牌照為公路監理機關所發給，固具有公文書性質，惟
    依道路交通安全規則第12條（舊）規定，汽車牌照僅為行車
    之許可憑證，自屬於刑法第212 條所列特許證之1 種... ，
    最高法院63年度臺上字第1550號著有判例要旨，可資參照。
    故核被告所為，係犯刑法第216 條（起訴書誤寫為215 條）
    、第212 條之行使偽造特種文書罪及刑法第284 條第1 項前
    段之過失傷害罪。被告與施家純就上揭行使偽造特種文書之
    犯行，有犯意聯絡及行為分擔（因施家純明知其偽造車牌之
    事，仍同意借車於被告代步使用而行使之，被告亦明知施家
    純偽造車牌之事，竟向施家純借用以代步而行使之），應論
    以共同正犯。又被告所犯如上所述2 罪，犯意各別，行為互
    殊，應予分論併罰。爰審酌被告明知施家純偽造車牌及戊○○攜帶槍彈之事，竟仍向施家純借用上開車輛搭載戊○○以
    訪友人，毫無法治觀念，且於遇警攔檢時，不但不配合，反
    因害怕遭查出違法情事而逃逸，並於逃逸途中，過失撞傷他
    人之犯罪動機及情節，另考量其行為造成監理機關及告訴人
    之損害，及犯後坦承犯罪，態度尚稱良好，惟迄今尚未賠償
    告訴人乙○○分文等犯罪目的、手段及造成之損害等一切情
    狀，各量處如主文所示之刑，並均諭知易科罰金之折算標準
    ，再定其應執行之刑，並諭知易科罰金之折算標準如主文所
    示。扣案之偽造車牌2 面，係供犯罪所用之物且為共犯施家
    純所有，業據被告丁○○供承及施家純之妻己○○於本院具
    結證述在卷，依共同正犯責任連帶原則，爰依刑法第38條第
    3 項、第1 項第2 款規定，於該犯罪主文項下，併予宣告沒
    收，且因已扣案，自無庸再諭知應與施家純連帶沒收。
三、公訴意旨雖以：被告有偽造上開車牌之行為，所犯偽造特種
    文書之低度行為，為行使偽造特種文書之高度行為所吸收，
    不另論罪。惟依證人即施家純之妻己○○於本院具結證稱：
    （辯護人：為何車子沒有領回去？）因為車子沒有繳稅金，
    所以大牌被拆了。（辯護人：為何查獲時，車上有大牌？）
    那是我先生做的假車牌。（辯護人：何時做的？）今年參月
    。（辯護人：他如何做的？）他用壓克力板然後用噴字的。
    （辯護人：他如何使用？）他將二片車牌掛在前、後各一面
    。（辯護人：車子被借出去沒有回來，你有問妳先生發生什
    麼事情嗎？）我問我先生車子為何沒有回來，他說丁○○跟
    戊○○在斗六被人家抓到。（詳本院98年12月21日審判筆錄
    第44頁至第45頁），核與本院於98年12月29日庭訊時當庭對
    扣案之上開2 面偽造車牌當場所為之勘驗，認定上開偽造車
    牌2 面佈滿污跡，顯然已經使用一段時日之結果相符，而與
    被告所為上開偽造之2 面車牌係其於被警查獲當日下午5 、
    6 時許在友人家中，以在壓克力板上噴上黑色油漆方式所偽
    造之自白在時間上顯然不符，另被告於本院審理時亦翻異前
    供，改稱：（審判長問：車牌不是你的，為何要承認？）車
    子我跟朋友借的，怕連累到他。（那個朋友？）施家純。（
    詳本院98年12月29日審判筆錄第14頁），綜上證據，本院認
    為被告上開自白顯與事實不符，自不得作為被告有罪之證據
    ，而本件在證據上實不足以證明被告有偽造上開車牌之犯行
    ，本應為被告無罪之諭知，惟公訴意旨既認被告上開偽造車
    牌之低度行為，為上開有罪之行使偽造特種文書之高度行為
    所吸收，2 罪間有吸收犯之實質上一罪關係，本院爰不另為
    被告此部分無罪之諭知。
參、無罪部分：
一、公訴意旨另以：被告丁○○未經許可，於民國97年12月底前
    某日，向徐（起訴書誤載為許）文勇（已歿）購得具殺傷力
    之仿Walther 廠PPK/ S型改造手槍（槍枝管制編號：000000
    0000號）及具殺傷力子彈10顆（被告丁○○持以射擊6 顆，
    僅餘4 顆），而無故持有之。嗣於98年3 月22日晚間8 、9
    時許，駕駛懸掛2720 -NX號車牌之自用小客車搭載戊○○出
    外訪友，同日晚間9 時10分許，行經雲林縣虎尾鎮○○路中
    正國小前，為警發現形跡可疑，欲攔停盤查之，為被告丁○○所拒而駕車逃逸，被告丁○○於逃逸時疏未注意撞擊乙○○所駕駛之輕型機車，旋為警逮獲，並於車內扣得上開槍1
    把、子彈4 顆、彈殼6 顆等物，始悉上情。因認被告丁○○
    涉犯違反槍砲彈藥刀械管制條例第8 條第4 項之未經許可持
    有具殺傷力手槍及同條例第12條第4 項之未經許可持有子彈
    罪嫌。
二、按「犯罪事實應依證據認定之，無證據不得認定其犯罪事實
    」；「不能證明被告犯罪者，應諭知無罪之判決」，刑事訴
    訟法第154 條第2 項、第301 條第1 項分別定有明文。又事
    實之認定，應憑證據，如未能發現相當證據，或證據不足以
    證明，自不能以推測或擬制之方法，為裁判基礎；且認定犯
    罪事實所憑之證據，雖不以直接證據為限，間接證據亦包括
    在內，然而無論直接證據或間接證據，其為訴訟上之證明，
    須於通常一般之人均不致有所懷疑，而得確信其為真實之程
    度者，始得據為有罪之認定，倘其證明尚未達到此一程度，
    而有合理之懷疑存在致無從使事實審法院得有罪之確信時，
    即應由法院為諭知被告無罪之判決，有最高法院40年度臺上
    字第86號、同院76年度臺上字第4986號判例意旨可資參照。
    次按刑事訴訟法第161 條已於91年2 月8 日修正公布，依修
    正後刑事訴訟法第161 條第1 項規定：檢察官就被告犯罪事
    實，應負舉證責任，並指出證明之方法。因此，檢察官對於
    起訴之犯罪事實，應負提出證據及說服之實質舉證責任。倘
    其所提出之證據，不足為被告有罪之積極證明，或其闡明之
    證明方法，無從說服法官以形成被告有罪之心證，基於無罪
    推定之原則，自應為被告無罪判決之諭知，亦有最高法院92
    年度臺上字第128 號判例意旨足參。
三、檢察官認定被告有上揭犯行，係以：被告之自白及上開仿Wa
    lther 廠PPK /S型改造手槍、子彈具有殺傷力乙節，有雲林
    縣警察局槍枝初步檢視報告、內政部警政署刑事警察局98年
    5 月1 日刑鑑字第0980041221鑑驗書在卷可參，復有扣案仿
    Walther 廠PPK/S 型改造手槍1 支（槍枝管制編號：000000
    0000號）、子彈4 顆、彈殼6 顆（詳扣押物品清單）扣案可
    證為其依據。訊據被告於本院審理時翻異前於警詢、檢察官
    偵訊時此部分之自白，矢口否認有上開公訴之違反槍砲彈藥
    刀械管制條例第8 條第4 項之未經許可持有具殺傷力之改造
    手槍及同條例第12條第4 項之未經許可持有具殺傷力之非制
    式子彈罪之犯行，辯稱：上開扣案具殺傷力之改造手槍及非
    制式子彈，均為同車之戊○○所有，其所以向警察、檢察官
    承認槍彈為其所有，乃因戊○○告訴被告，其因殺人剛假釋
    出獄，若被查獲持有槍、彈，恐被判重刑，而拜託被告替其
    頂罪，並承諾會代為照顧其家庭，被告始為虛偽自白，而承
    認上開扣案具殺傷力之改造手槍及非制式子彈，均為其所有
    等語。經查：
(一)、被告於98年3 月23日檢察官訊問時，曾自白：（檢察官問：
    何時地買槍？）97年12月底在許（為徐之誤）文勇位於北港
    鎮劉厝里家中向他買。（詳偵查卷第13頁），而依警卷第60
    頁之徐文勇全戶戶籍資料查詢結果所載：徐文勇已於97年10
    月31日死亡，自不可能於97年12月底賣槍予被告，故被告此
    部分與案情重大相關之自白，顯然與事實不符，而不可採。
(二)、證人即查獲本件之警員彭文正於本院98年12月29日審理時結
    證證稱：（辯護人：一開始如何查獲本件？）當天我們是交
    總勤務在攔查，發現被告駕駛懸掛壓克力製作偽造車牌，我
    們以一般違規要攔查，被告緊急迴轉從加油站那裡出來，衝
    出到中正國小的地方，在中正國小那裡跟壹台機車擦撞，撞
    到一個人，他們沒有停下來，所以我們以肇事逃逸現行犯要
    追他們，然後他們一直跑到將近吳厝派出所的轄區，因為車
    頭全部斷裂無法發動所以下車，我們就叫他趴在地上，趴在
    地上要對他們上拷時，發現戊○○身體下方有一個子彈，所
    以打開車門發現車內有槍枝。（辯護人：槍枝一開始是發現
    幾支？）一開始發現一個（支）。（辯護人：是否可以辨識
    是有殺傷力那隻還是沒有殺傷力那隻？）沒有殺傷力那隻。
    （辯護人：在那裡發現？）車門打開就在椅子的下方，這邊
    有照片。（辯護人：那就是一開始？）一開始槍枝放置的地
    方。（辯護人：一開始那隻不具殺傷力之仿Beretta 廠92FS
    型手槍（槍枝管制編號：0000000000）的手槍就是放在肉眼
    可以看到的地方？）是。（辯護人：你們一開始有對被告身
    體搜索嗎？）要上銬之前我們都會先搜身。（辯護人：還有
    搜到什麼違禁品嗎？）戊○○要搜身的時候，在他身體下方
    發現一顆子彈。（辯護人：此外戊○○身上是否有收到什麼
    東西？）身上都沒有。（辯護人：你們發現到那隻不具殺傷
    力之仿Beretta 廠92FS型手槍（槍枝管制編號：0000000000
    ）有無對車子再行搜索？）沒有，直接用拖掉（吊）車拖回
    去隊上，經他們同意，偵查隊前來整個車搜索。... （辯護
    人：你知道後來那把有殺傷力的手槍是在那裡發現？）我有
    聽他們說在乘客座底下椅子下面的一個包包發現。（辯護人
    ：子彈呢？）全部都在那裡搜出的。（辯護人：當天晚上帶
    回警察局時，被告二人他們所作的位置是否隔很遠，還是一
    起靠在？）不會隔很遠。（辯護人：你們有從頭到尾都派人
    在旁邊看他們二人，還是就把他們銬在那裡？）當天沒有裡
    面很多人。（辯護人：所以沒有特別戒護這二人？）沒有。
    （辯護人：所以你不確定當天他們有無交談？）我不能確定
    。（辯護人：他們二人送到拘留室之後，是否知道他們的狀
    況？）不知道。（辯護人：他們是一人關一間還是？）正常
    是一人關一間。（辯護人：拘留室是用什麼隔起來？）欄杆
    。（辯護人：所以無法確定他們在拘留室裡面有無交談？）
    是。（辯護人：第二天是誰把他們從拘留室待出來？）好像
    是我跟另一個同事帶他們出來。（辯護人：帶出來之後，你
    做筆錄之前是否有一些準備工作？）就把證人放在偵訊室裡
    面，把他們二人帶進去。（辯護人：在做筆錄時，現場人員
    是否很多？）沒有。（辯護人：有沒有非你們警方人員在場
    ？）沒有。（辯護人：你們製作筆錄前，他們是否有交談？
    ）筆錄之前，有讓他們二人在偵訊室裡面，問他們到底東西
    是誰的。（辯護人：你提出來到你問之前，他們人二人有沒
    有一個空檔，讓他們二人在？）他們在偵訊室裡面二人有在
    一起。（辯護人：所以他們可能有在一起，後來經過你們訊
    問，一個承認持有槍枝，一人承認持有毒品？）是。（辯護
    人：你不排除他們有討論過？）應該有討論過。（辯護人：
    那天從戊○○身體下方發現子彈，有無問那是何人的？）他
    們都不承認。（辯護人：他們二人下車，地上的位置是一人
    在一邊？）駕駛下車是我控制的，戊○○下車因為無法駕駛
    時是在民宅，民宅旁邊有一個櫃子，車門無法打開，所以我
    們同事命令他車後尾，到排氣管後方才趴下。（辯護人：是
    否隔了一段距離？）從前駕駛座到後車尾右後方。（辯護人
    ：所以被告下來就趴在地上，沒有到後車廂位置，就被你壓
    制在那邊？）壓制在那裡，到上手銬之後才把他牽到那邊去
    。由其證述內容足證扣案之子彈有1 顆係從戊○○身上掉在
    地上，顯見證人戊○○證稱其完全不知亦未持有上開扣案槍
    彈之證述與事實不符，且在被告為本件自白前，與戊○○間
    確有私下談話討論之機會，而本件被告所持未具殺傷力之玩
    具手槍被查獲之位置在車門打開椅子的下方，明顯可見，而
    具殺傷力之槍1 支及子彈3 顆、彈殼6 顆，係在戊○○所坐
    乘客座底下椅子下面的一個包包發現，以位置距離被告、戊○○之關係推論，對何人係上開具殺傷力槍、彈之持有人而
    言，戊○○之可能性顯較被告為大。
(三)、另證人甲○○於本院98年12月21日審理時具結證稱：在綽號
    「欽仔」那裡「羊頭」（戊○○之綽號）有承認槍是他的。
    （詳本院98年12月21日審判筆錄第27頁），證人丙○○亦於
    本院98年12月21日審理時具結證稱：（在綽號「欽仔」那裡
    ）羊頭說要照顧我們，他叫丁○○幫他頂替，我說這樣不對
    阿（證人哭泣），為何要叫他擔這個罪。（詳本院98年12月
    21日審判筆錄第38頁至第39頁），而證人戊○○對其事後有
    與被告、證人甲○○及證人丙○○在綽號「欽仔」家中見面
    談事亦坦承不諱（詳本院98年12月21日審判筆錄第6 頁），
    證人己○○又於本院98年12月21日審理時具結證稱：他（指
    施家純）說被告與戊○○被搜到，他說羊頭身上有槍，因為
    車子不在我會問他，他說車子被丁○○、戊○○借出去，他
    說羊頭身上有槍被抓了。我不在場，但是我聽我先生說，他
    是我先生，所以我相信他，他說戊○○身上的槍，要推給丁○○。（詳本院98年12月21日審判筆錄第45頁），均足以動
    搖本院對被告持有上開具殺傷力槍、彈自白真實性之心證。
(四)、再者，被告於辯護律師未閱卷前，即由辯護律師具狀主張羊
    頭因殺人罪服刑剛出獄惟恐被判重刑乃拜託被告頂罪，被告
    始稱槍枝為被告所有（詳本院卷附被告98年11月2 日之刑事
    答辯狀），而戊○○確有殺人前科且剛執畢不久，是被告所
    辯，非無可能，戊○○亦坦承認識徐文勇（詳本院98年12月
    21 日 審判筆錄第20頁），由被告與戊○○之前科相較，戊○○持有上開具殺傷力槍、彈之可能性較高，且被告既於警
    詢、偵查中自白，若非真係頂替戊○○，而因戊○○未履行
    照顧其家人之承諾或被告發現頂替之罪過重而後悔，被告豈
    有於法院審理時翻供而承認頂替戊○○之理？
(五)、綜上所述，依本件相關證據，對被告是否犯違反槍砲彈藥刀
    械管制條例第8 條第4 項之未經許可持有具殺傷力手槍及同
    條例第12條第4 項之未經許可持有子彈罪，既尚有合理之懷
    疑存在，即無從使本院得被告有罪之確信，參照前揭規定及
    判例意旨所示，既不能證明被告犯罪，自應為被告無罪之諭
    知，以免冤抑。
肆、移送偵辦部分：本件被告有基於使犯人戊○○隱避之主觀意
    圖，冒稱犯人而為代替之行為，其涉犯刑法第164 條第2 項
    之頂替罪嫌，應移由檢察官依法偵辦之。
據上論斷，依刑事訴訟法第299 條第1 項前段、第301 條第1 項
，刑法第28條、第212 條、第216 條、第284 條第1 項前段、第
38條第1 項第2 款、第41條第1 項前段、第51條第5 款，刑法施
行法第1 條之1 ，判決如主文。
本案經檢察官陳詠薇到庭執行職務。
中    華    民    國    99    年    1     月    12    日
                  刑事第三庭審判長法  官  林輝煌
                                  法  官  蕭雅毓
                                  法  官  張文俊
以上正本證明與原本無異。
如不服本判決，應於收受送達後10日內，向本院提出上訴書狀，
並應敘述具體理由；其未敘述上訴理由者，應於上訴期間屆滿後
20日內，向本院補提理由書（均須按他造當事人之人數附繕本）
，「切勿逕送上級法院」。告訴人或被害人如對於本判決不服者
，應具備理由請求檢察官上訴，其上訴期間之計算係以檢察官收
受判決正本之日期為準。
                                  書記官  金雅芳
中    華    民    國    99    年    1     月    12    日
附錄本案論罪科刑法條全文：
中華民國刑法第216條
（行使偽造變造或登載不實之文書罪）
行使第210 條至第215 條之文書者，依偽造、變造文書或登載不
實事項或使登載不實事項之規定處斷。
中華民國刑法第212條
（偽造變造特種文書罪）
偽造、變造護照、旅券、免許證、特許證及關於品行、能力服務
或其他相類之證書、介紹書，足以生損害於公眾或他人者，處1
年以下有期徒刑、拘役或3 百元以下罰金。
中華民國刑法第284條
（過失傷害罪）
因過失傷害人者，處6 月以下有期徒刑、拘役或5 百元以下罰金
，致重傷者，處1 年以下有期徒刑、拘役或5 百元以下罰金。
從事業務之人，因業務上之過失傷害人者，處1 年以下有期徒刑
、拘役或1 千元以下罰金，致重傷者，處3 年以下有期徒刑、拘
役或2 千元以下罰金。

司法院資訊處製作；財團法人民間司法改革基金會備份。
